【裁判字號】    90,易,339
【裁判日期】    900717
【裁判案由】    違反能源管理法
【裁判全文】
臺灣新竹地方法院刑事判決                            九十年度易字第三三九號
    公  訴  人  臺灣新竹地方法院檢察署檢察官
    被      告  乙○○
右列被告因違反能源管理法案件，經檢察官提起公訴（九十年度偵字第三三三號），
本院判決如左：
    主  文
乙○○共同未經許可而經營中央主管機關指定之能源產品之銷售業務，處有期徒刑伍
月，如易科罰金，以佰元折算壹日。
扣案之九八無鉛汽油零點捌公秉、儲油槽壹座、加油機壹台、加油槍壹支、皮管壹條
、摸彩券肆拾本、帳冊拾壹張、空白帳冊陸拾張、日期章壹枚、贈油章壹枚、壹公
升贈油券捌拾肆張、摸彩券存根聯壹佰貳拾伍張、加油收據貳拾貳張，及現金新臺幣
仟柒佰元，均沒收。
    事  實
一、乙○○前於民國八十八年七、八月間至同年十二間違反能源管理法犯行，經臺灣
    板橋地方法院於八十九年七月三日，以八十九年度易字第一八九○號判處有期徒
    刑四月並諭知易科罰金折算標準確定，甫於八十九年十一月十五日易科罰金執行
    完畢（未構成累犯），其明知九八無鉛汽油為中央主管機關指定之能源產品，非
    經許可不得擅自經營輸入、輸出、生產及銷售業務，竟另行起意，未經許可，與
    父親甲○○（檢察官另行偵處）基於犯意聯絡，自八十九年六、七月間某日起，
    以每月新臺幣（下同）二萬五千元之薪資代價，受雇於其父親甲○○，共同在新
    竹市○○路八三六巷十八號「中正洗車場」內，設立加油站，由甲○○先以每公
    升十三元之價格，向年籍不詳之劉姓成年男子購入九八無鉛汽油，儲存於設在上
    址之儲油槽後，由乙○○在現場以每公升十四‧九元之價格，銷售予不特定之人
    ，二人共同經營中央主管機關指定之能源產品銷售業務牟利。嗣於九十年一月五
    日下午三時四十分許，在上址為警當場查獲，並扣得甲○○所有、經營銷售九八
    無鉛汽油業務所用之九八無鉛汽油零點八公秉、儲油槽一座、加油機一台、加油
    槍一支、皮管一條、摸彩券四十本、帳冊計三十一張、空白帳冊六十張、日期章
    一枚、贈油章一枚、一公升贈油券八十四張、摸彩券存根聯一百二十五張、加油
    收據二十二張，及甲○○所有、經營銷售九八無鉛汽油業務所得之營業額即現金
    三千七百元等物。
三、案經新竹市警察局第一分局報請臺灣新竹地方法院檢察署檢察官偵查起訴。
    理  由
一、訊據被告乙○○固坦承於右揭時地，受雇於父親甲○○在中正洗車場內加油、洗
    車、收錢等事實，惟矢口否認違反能源管理法犯行，辯稱：伊並無加油站經營權
    ，亦非由伊營收、購入油品云云，經查：
  （一）前揭事實，業經被告於警訊、偵訊時供承不諱，核與同案被告甲○○、陳怡
        陵（另經檢察官不起訴處分）、及證人吳鎮發供述情節相符；且該批扣案油
        料樣品經中國石油股份有限公司煉製研究所產品研究組抽樣檢驗後，認該油
        料辛烷值為九八點五，百分之九十之蒸餾溫度為一一○度，係依據經濟部公
        告能字第八八四六二二一九號能源管理法之能源產品認定基準之汽油規格，
        此有中國石油股份有限公司於九十年一月十九日出具之ＦＲ0000000
        號檢驗報告附卷可稽，並有查獲現場照片三十四張附卷、及在現場查扣之甲
        ○○所有、經營銷售九八無鉛汽油業務所用之九八無鉛汽油零點八公秉、儲
        油槽一座、加油機一台、加油槍一支、皮管一條、摸彩券四十本、帳冊計三
        十一張、空白帳冊六十張、日期章一枚、贈油章一枚、一公升贈油券八十四
        張、摸彩券存根聯一百二十五張、加油收據二十二張，及甲○○所有、經營
        銷售九八無鉛汽油業務所得之營業額即現金三千七百元等物足資佐證，及取
        締違法販售汽柴油扣案油料保管條二張在卷可參，是認被告於警訊、偵訊自
        白內容應與事實相符，堪足採信。
  （二）至被告於本院審訊中辯以稱：伊並無加油站經營權，亦非由伊營收、購入油
        品云云，惟被告前於八十八年七、八月間至同年十二間，在台北縣泰山鄉○
        ○路三號之泰山洗車場內，違法銷售能源管理法所管制之九八無鉛汽油，而
        於八十八年十二月二十三日為警查獲等情，有卷附臺灣板橋地方法院八十九
        年度易字第一八九○號刑事判決可按，是認被告主觀上就其違法銷售九八無
        鉛汽油，已有認識；佐以其於本院自承審訊中供明：從事加油、收錢工作，
        有如前述，顯有銷售之其客觀行為，被告所為，堪認其未經許可而經營中央
        主管機關指定之能源產品銷售業務行為，其上開所辯，無足解免其罪責。
  （三）綜上所述，本案事證已臻明確，被告前開犯行洵堪認定，自應依法予以論罪
        科刑。
二、按汽油為行政院經濟部公告指定之能源產品，其輸入、輸出、生產、銷售業務非
    經中央主管機關許可不得經營，能源管理法第六條第二、三項規定甚明。核被告
    未經許可銷售九八無鉛汽油之所為，係犯能源管理法第二十條之一未經許可而經
    營中央主管機關指定之能源產品銷售業務罪。其與甲○○二人具有犯意聯絡及行
    為分擔，為共同正犯。又「銷售」本質上係屬集合犯，共犯甲○○以單一犯意為
    多次買進、賣出行為，應論以集合犯之單純一罪。爰審酌被告前於八十八年七、
    八月間至同年十二間違反能源管理法犯行，經臺灣板橋地方法院於八十九年七月
    三日，以八十九年度易字第一八九○號判處有期徒刑四月並諭知易科罰金折算標
    準確定，甫於八十九年十一月十五日易科罰金執行完畢，有刑事判決一份在卷足
    按，竟猶與甲○○共同經營儲油場銷售汽油業務，侵害能源之健全管制，又未有
    適當保存方法，極易因油料爆炸造成公共危險，對於能源之供需尚未造成鉅大危
    害，及其犯後態度等一切情狀，量處如主文所示之刑，併諭知易科罰金之折算標
    準。
三、扣案之九八無鉛汽油零點八公秉，為被告未經許可銷售之能源產品，依能源管理
    法第二十條之一後段規定，併予宣告沒收。又另扣案之儲油槽一座、加油機一台
    、加油槍一支、皮管一條、摸彩券四十本、帳冊計三十一張、空白帳冊六十張、
    日期章一枚、贈油章一枚、一公升贈油券八十四張、摸彩券存根聯一百二十五張
    、加油收據二十二張均屬共犯甲○○所有、經營銷售九八無鉛汽油業務所用之物
    ；另扣案之現金三千七百元，為共犯甲○○所有、經營銷售九八無鉛汽油業務所
    得之營業額，均據共犯甲○○到場供明無訛，各依刑法第三十八條第一項第二款
    第三款之規定，併予宣告沒收。
四、被告行為後，刑法第四十一條業於九十年一月四日修正為「犯最重本刑為五年以
    下有期徒刑以下之刑之罪，而受六月以下有期徒刑或拘役之宣告，因身體、教育
    、職業、家庭之關係或其他正當事由，執行顯有困難者，得以一元以上三元以下
    折算一日，易科罰金。但確因不執行所宣告之刑，難收矯正之效或難以維持法秩
    序者，不在此限。」「併合處罰之數罪，均有前項情形，其應執行之刑逾六月者
    ，亦同。」並於同年月十日公布施行，於同年月十二日生效，雖就本案法定刑為
    有期徒刑三年以下之罪部分，不生新舊法有利被告與否之比較，惟因法律既已修
    正如上，本院自應援引刑法第二條第一項前段之規定，適用裁判時之法律，附此
    敘明。
據上論斷，應依刑事訴訟法第二百九十九條第一項前段，能源管理法第二十條之一，
刑法第十一條前段、第二條第一項前段、第二十八條、第四十一條第一項前段、第三
十八條第一項第二款、第三款，罰金罰鍰提高標準條例第二條判決如主文。
本案經檢察官吳金棟到庭執行職務。
中      華      民      國    九十      年      七      月     十七     日
                                    臺灣新竹地方法院刑事第一庭
                                        法  官    黃  美  文
右正本證明與原本無異。
如不服本判決，應於判決送達後十日內向本院提出上訴狀( 應附繕本 )，上訴於
臺灣高等法院。
                                        書記官    饒  興  蘭
中      華      民      國    九十      年      七      月     十七     日
附錄本案論罪科刑法條：
能源管理法第二十條之一
未經許可而經營中央主管機關指定之能源產品之輸入、輸出、生產、銷售業務者，處
一年以下有期徒刑、拘役或科或併科新台幣三十萬元以下罰金，並得沒收其輸入、輸
出、生產、銷售之產品。


司法院資訊處製作；財團法人民間司法改革基金會備份。
